【裁判字號】    92,交訴,12
【裁判日期】    920509
【裁判案由】    公共危險等
【裁判全文】
台灣苗栗地方法院刑事判決                          九十二年度交訴字第一二號
    公  訴  人  臺灣苗栗地方法院檢察署檢察官
    被      告  乙○○
右列被告因公共危險等案件，經檢察官提起公訴（九十二年度偵字第三二二號），本
院判決如左：
    主      文
乙○○因過失致於死，處有期徒刑玖月。又駕駛動力交通工具肇事，致人死而逃逸，
處有期徒刑柒月；應執行有期徒刑壹年貳月，緩刑年。
    事      實
一、乙○○明知其無駕駛執照不得駕駛汽車，竟於民國九十一年八月二十三日淩晨零
    時許，駕駛車號ＸＺ─四四二八號自用小客車，沿苗栗縣苑裡鎮○○路由東往西
    方向行駛，途經上開同路與初中路時，本應注意汽車駕駛執照為駕駛汽車之許可
    憑證，無駕駛執照不得駕駛汽車、駕駛人應注注意車前狀況及兩車併行之間隔，
    並隨時採取必要之安全措施，而依當時情形，天候為晴、雖值夜間無照明，但路
    面乾燥無缺陷，亦無障礙物，視距良好，並無不能注意之情形，竟在駕車欲偏右
    行駛時，疏未注意右後方來車，貿然偏右行駛，適遇洪婉婷騎乘車號ＩＪＹ─七
    三二號重機車附載陳威承、陳冠郁，與其同向行駛在後，猝不及防，所騎機車先
    撞及乙○○所駕駛之上揭自用小客車右後輪後方，再向前撞斷上開自用小客車之
    右側照後鏡，造成洪婉婷人、車倒地，致洪婉婷受有腹部外傷併內出血之傷害，
    引發低血量性休克，經送醫急救，於同日上午五時許不治死亡；同車之陳威承、
    陳冠郁亦因此受有頭部撕裂傷等傷害（過失傷害部分均未據告訴）。嗣乙○○於
    肇事後，已認識洪婉婷在此情況下可能受傷而致死，仍未下車查看洪婉婷之受傷
    狀況及將之送醫急救，因心生害怕，竟基於駕車肇事逃逸之犯意，旋即駕駛前開
    自用小客車逃逸。嗣同日淩晨一時四十分許，乙○○於犯罪被發覺前，向苗栗縣
    警察局霄分局苑裡分駐所警員自首其駕車與機車發生交通事故之犯罪，並表明願
    意接受裁判而查悉上情。
二、案經苗栗縣警察局通霄分局報請臺灣苗栗地方法院檢察署檢察官相驗後自動檢舉
    偵查起訴。
    理      由
一、右揭事實，業據被告乙○○於本院審理中坦承不諱，核與被害人陳冠郁於警訊時
    指述相符，復有苗栗縣警察局通霄分局苑裡分駐所處理相驗案件初步調查報告暨
    報驗書、員警陳士倫報告書、舉發違反道路交通管理事件通知單、道路交通事故
    調查報告表、診斷證明書各一紙及照片三十六幀附卷可稽。按汽車駕駛執照為駕
    駛汽車之許可憑證，無駕駛執照不得駕駛汽車；又駕駛汽車注意車前狀況及兩車
    併行之間隔，並隨時採取必要之安全措施，道路交通管理處罰條例第二十一條第
    一項第一款及道路交通規則第九十四條第三項分別定有明文。被告駕車自應注意
    上述道路交通安全規定，而依當時路況，又無不能注意之情形，竟疏不注意為之
    ，以致肇事，致被害人洪婉婷死亡，其對於本件事故之發生應有過失；且被告過
    失駕駛行為，核與被害人洪婉婷死亡間，具有相當因果關係；另台灣省竹苗區車
    輛行車事故鑑定委員會九十一年十一月十一日竹鑑字第九一一一八一號函附鑑定
    意見書亦為同上認定；而被告既於肇事後致人死亡後仍逃逸，從而，本件事證已
    臻明確，被告犯行應堪認定，應予依法論科。
二、核被告所為，係犯刑法第二百七十六條第一項之過失致死罪及同法第一百八十五
    條之四之駕駛動力交通工具肇事，致人死亡而逃逸罪。被告所犯上開二罪，犯意
    各別、行為互殊、罪名互異，應予分論併罰。又被告無駕駛執照駕車，因而致人
    死亡，就其過失致死罪部分，應依道路交通管理處罰條例第八十六條第一項之規
    定加重其刑。又被告於犯罪被發覺前向警員報案自首犯罪而受裁判，業經被告於
    本院審理中供述甚明，核與苗栗縣警察局通霄分局苑裡分駐所員警陳士倫出具之
    報告記載相符（參見臺灣苗栗地方法院檢察署九十一年度相字第四二六號相驗卷
    第五十一頁），應依自首之規定減輕其刑，就被告過失致死罪部分，並先加重後
    減輕之。爰審酌被告過失情節及犯後坦承犯行、態度良好，且被告事後已與被害
    人洪婉婷之家屬甲○○以新台幣一百七十萬元（含汽車強制責任險理賠一百四十
    萬元）達成民事和解，亦據被告及甲○○於本院審理中供述甚明，並有調解書一
    紙在卷可稽等一切情狀，分別量處如主文所示之刑，並合併定其應執行之刑，以
    示懲儆。又被告前未曾受有期徒刑以上刑之宣告，有台灣高等法院被告全國前案
    紀錄表一紙在卷可按，被告因過失致犯本罪，其經此次偵審程序，並經罪刑之宣
    告後，自當知所謹慎而無再犯之虞，本院綜核各情，認所宣告之刑，以暫不執行
    為宜，爰併宣告緩刑三年，以啟自新。
據上論斷，應依刑事訴訟法第二百九十九條第一項前段，刑法第一百八十五條之四、
第二百七十六條第一項、第六十二條前段、第五十一條第五款、第七十四條第一款，
道路交通管理處罰條例第八十六條第一項，罰金罰鍰提高標準條例第一條前段，判決
如主文。
本案經檢察官吳義聰到庭執行職務。
中      華      民      國      九十二    年    五      月      九      日
                                      臺灣苗栗地方法院交通法庭
                                          法  官  吳  炳  桂
右正本證明與原本無異。
如不服本判決，應於送達後十日內向本院提出上訴狀（須附繕本），上訴於台灣高等
法院台中分院。
                                          書記官  楊  慧  萍
中      華      民      國      九十二    年    五      月     十三     日
附錄本判決論罪科刑法條全文：
刑法第一百八十五條之四：
駕駛動力交通工具肇事，致人死傷而逃逸者，處六月以上五年以下有期徒刑。
刑法第二百七十六條第一項：
因過失致人於死者，處二年以下有期徒刑、拘役或二千元以下罰金。


司法院資訊處製作；財團法人民間司法改革基金會備份。
